臺灣高雄地方法院刑事判決　　　　　　100年度審訴字第688號
公　訴　人　臺灣高雄地方法院檢察署檢察官
被　　　告　劉作詩
上列被告因搶奪案件，經檢察官提起公訴（99年度偵字第33537
號），嗣被告於準備程序進行中就被訴事實為有罪陳述，經告知
簡式審判程序之旨且聽取當事人意見後，本院合議庭裁定由受命
法官進行簡式審判程序並判決如下：
    主  文
劉作詩犯搶奪罪，處有期徒刑捌月。
    犯罪事實
一、劉作詩前因強制性交、妨害風化等案件，經臺灣高等法院臺
    南分院以78年度上訴字第927 號判決，處有期徒刑7 年6 月
    、1 年2 月、1 年，應執行有期徒刑9 年6 月確定，嗣經減
    刑、定應執行刑，於民國82年10月13日假釋出監；復於假釋
    期間，因違反肅清煙毒條例案件、麻醉藥品管理條例案件，
    分別經臺灣高等法院高雄分院以86年度上訴字第182 號判決
    處有期徒刑3 年2 月、本院以86年度易字第3978號判決處有
    期徒刑3 月確定，並經定應執行刑為有期徒刑3 年4 月確定
    ；另因懲治盜匪條例案件、肅清煙毒條例案件，分別經本院
    以86年度訴字第2091號判決處有期徒刑8 年6 月、86年度訴
    字第2828號判決處有期徒刑3 年4 月確定（嗣經減刑並定應
    執行刑為有期徒刑10年），其前開假釋亦遭撤銷，再度入監
    服刑，於97年12月19日又獲假釋出監，現仍於假釋期間（假
    釋期滿日期為101 年8 月14日）。詎其仍不知悔改，於99年
    9 月24日上午9 時10分許，騎乘其不知情之友人黃靜惠所有
    PXN-175 號重型機車，行經高雄市○○區○○街85巷5 弄附
    近，見薛楊素美獨自一人行走於路旁，騎乘上開機車自薛楊
    素美後方駛近後，趁薛楊素美不及防備、抗拒之際，逕以徒
    手之方式自正面公然掠取薛楊素美提於右手之皮包1 只（內
    有現金新臺幣2,800 元、鑰匙2 支）得手，旋即騎乘上開機
    車逃離現場。嗣因劉作詩另案為警逮捕，於警方未發覺其犯
    行時，主動在警詢中自承其上述搶奪犯行而願接受裁判，並
    經被害人薛楊素美指認後，進而始悉上情。
二、案經高雄市政府警察局苓雅分局移送臺灣高雄地方法院檢察
    署檢察官偵查起訴。
    理  由
一、本件被告劉作詩所犯係死刑、無期徒刑、最輕本刑為3 年以
    上有期徒刑以外之罪，其於準備程序中就被訴事實為有罪之
    陳述，經法官告知簡式審判程序之旨，並聽取公訴人及被告
    之意見後，本院合議庭認宜進行簡式審判程序，依刑事訴訟
    法第273 條之1 合議裁定由受命法官獨任進行簡式審判程序
    ，合先敘明。
二、上揭被告以徒手方式，搶奪被害人薛楊素美之皮包等事實，
    業據被告於本院審理時坦承不諱，核與證人即被害人薛楊素
    美警詢、偵查中所述之情節相符，並有現場監視錄影光碟及
    翻拍照片6 張等在卷足憑，足認被告之自白係與事實相符。
    從而，本案事證已臻明確，被告犯行堪予認定。
三、是核被告劉作詩所為，係犯刑法第325 條第1 項之搶奪罪。
    按刑法第62條所謂發覺，固非以有偵查犯罪權之機關或人員
    確知其人犯罪無誤為必要，而於對其發生嫌疑時，即得謂為
    已發覺；但此項對犯人之嫌疑，仍須有確切之根據得為合理
    之可疑者，始足當之，若單純主觀上之懷疑，要不得謂已發
    生嫌疑（最高法院72年臺上字第641 號判例意旨參照）。查
    本件被告所涉上開搶奪犯行，雖係因另案遭逮捕，惟其為警
    查獲後，乃於有偵查犯罪權限之機關及公務員發覺其涉有本
    件之犯罪前，主動在警詢中自承上述搶奪之犯罪事實，因而
    查獲等情，此有被告之警詢筆錄附卷可稽，是足認本件並無
    其他客觀事證，足以使員警可合理懷疑或得知被告就所涉本
    件搶奪犯行前，就未被發覺之搶奪犯行向員警自首而接受裁
    判，自應依刑法第62條前段減輕其刑。爰審酌被告適值青壯
    之年，不思以己力正當謀生，任意強取他人財物，且係隨機
    犯案，對於社會治安所造成之危害不可謂之不大，又其係騎
    乘機車對於徒步行走之路人為之，造成被害人甚大之恐懼，
    行為實有可議，且其曾有強制性交、妨害風化、違反肅清煙
    毒條例、麻醉藥品管理條例、懲治盜匪條例、搶奪等前科紀
    錄，及目前正在假釋當中乙情，有其被告院內裁判案件紀錄
    表、臺灣高等法院被告前案紀錄表等在卷可稽，足見其平日
    素行非佳，且毫無悔悟之心，猶再犯本案，惡性非輕，均有
    可議；惟念其於犯罪後尚知坦承全部犯行，態度尚可，並綜
    合考量被告係國中畢業、職業為臨時工、家境小康（見警詢
    筆錄教育程度欄、職業欄及家庭經濟狀況欄之記載），其雖
    已將現金花用殆盡、其餘物品丟棄，惟所侵害之財產總價值
    非鉅，且被害人薛楊素美亦表示不欲對被告提出告訴，及參
    酌其上開犯罪情節等一切情狀，量處如主文所示之刑，以示
    懲儆。
據上論斷，應依刑事訴訟法第273 條之1 第1 項、第284 條之1
、第299 條第1 項前段，刑法第325 條第1 項、第62條前段，
判決如主文。
本案經檢察官李怡增到庭執行職務。
中    華    民    國   100    年    4     月    21    日
                  刑事第十庭  法  官    呂明燕
以上正本證明與原本無異。
如不服本判決應於收受本判決後10日內向本院提出上訴書狀，並
應敘述具體理由，如未敘述上訴理由者，應於上訴期間屆滿後20
日內補提理由書狀於本院（均須按他造當事人之人數附繕本）「
切勿逕送上級法院」。
中    華    民    國   100    年    4     月    21    日
                              書記官    張琇晴
附錄本判決論罪科刑之法條：
中華民國刑法第325條(普通搶奪罪)
意圖為自己或第三人不法之所有，而搶奪他人之動產者，處6 月
以上5 年以下有期徒刑。
因而致人於死者，處無期徒刑或7 年以上有期徒刑，致重傷者，
處3 年以上10年以下有期徒刑。